【裁判字號】    98,訴,1283
【裁判日期】    980612
【裁判案由】    毒品危害防制條例
【裁判全文】
臺灣板橋地方法院刑事判決              98年度訴字第1283號
公  訴  人  臺灣板橋地方法院檢察署檢察官
被      告  甲○○
上列被告因違反毒品危害防制條例案件，經檢察官提起公訴（98
年度毒偵字第933 號），被告於本院準備程序中為有罪之陳述，
經告以簡式審判程序之旨，並聽取當事人意見後，經本院合議庭
裁定由受命法官獨任行簡式審判程序，判決如下：
    主  文
甲○○施用第一級毒品，累犯，處有期徒刑拾月。
    事  實
一、甲○○前於民國（下同）90年間，因犯贓物罪，經本院以91
    年度易字第592 號判決，判處有期徒刑5 月；又於91年間，
    因施用第一級、第二級毒品案件，經本院以91年度訴字第14
    94號判決，分別判處有期徒刑7 月、9 月，應執行有期徒刑
    1 年2 月確定；又於91年間，因犯贓物罪，經本院三重簡易
    庭以92年度重簡字第278 號判決，判處有期徒刑4 月確定，
    上開判處有期徒刑7 月、9 月、4 月三罪，嗣經本院更定定
    應執行有期徒刑1 年4 月確定，並與上揭有期徒刑5 月部分
    ，接續執行，於93年9 月2 日假釋出監，所餘期間付保護管
    束，94年1 月29日保護管束期滿未經撤銷假釋，未執行之刑
    期視為已執行完畢。其間，甲○○前因施用第二級毒品安非
    他命，經本院先後以89年度毒聲字第3629號裁定、90年度毒
    聲字第2751號裁定送勒戒處所觀察、勒戒後，均認無繼續施
    用毒品之傾向，由臺灣板橋地方法院檢察署檢察官分於89年
    6 月30日以89年度毒偵字第4303號、90年7 月20日以90年度
    毒偵字第857 號為不起訴處分確定；又於91年間，因施用第
    一級、第二級毒品案件，經本院以91年度毒聲字第2176號裁
    定，令入戒治處所施以強制戒治並提起公訴，起訴部分經本
    院以前開91年度訴字第1494號判決，分別判處有期徒刑7 月
    、9 月，應執行有期徒刑1 年2 月確定，強制戒治部分則於
    92年12月8 日執行完畢。又因施用毒品案件，經本院以95年
    度簡上字第370 號判處應執行有期徒刑6 月確定，嗣經減刑
    為應執行有期徒刑3 月確定，於96年7 月16日執行完畢。猶
    仍不知悔改，復基於施用第一級毒品海洛因之犯意，於98年
    1 月21日3 時55分許採尿前回溯26小時內某時許（扣除為警
    拘捕至驗尿時止之人身自由受公權力拘束之無從施用毒品時
    間），在臺北縣林口鄉湖北村後湖10號之住處，以將海洛因
    摻入香煙的方式，施用海洛因一次。嗣於98年1 月20日20時
    30分許，在臺北縣新莊市○○路341 號12樓之4 為警查獲（
    公訴人誤載為臺北縣新莊市○○路341 巷12樓之4） ，經警
    採集尿液送驗後，結果呈嗎啡陽性反應，始悉上情。
二、案經臺北縣政府警察局新莊分局移請臺灣板橋地方法院檢察
    署偵查起訴。
    理  由
一、訊據被告甲○○坦承前開犯罪事實，而被告於98月1 月21日
    為警所採尿液送臺灣檢驗科技股份有限公司檢驗結果，發現
    確有鴉片類、嗎啡之陽性反應，此有臺北縣政府警察局新莊
    分局偵辦煙毒、麻醉藥品案被移送人姓名及代碼對照表、臺
    灣檢驗科技股份有限公司98年2 月16日出具之濫用藥物檢驗
    報告各1 紙附卷可稽。次查，該檢驗中心係先以酵素免疫分
    析法（ＥＩＡ）篩驗，其尿液中海洛因代謝物嗎啡濃度超出
    檢測範圍，再以氣相層析質普儀分析法（ＧＣ／ＭＳ）確認
    ；其檢驗方法係以「氣相層析儀」先將物質氣化後，再經分
    析管分離，由於各種物質之沸點及對管柱之吸附力不同，在
    經過檢測器（Detector）測定後，表現出不同之滯留時間（
    Retension time），以滯留時間來判斷係何種物質；再利用
    「質普儀」為檢測器，將物質撞擊成碎片，記錄其質譜圖。
    因每個化合物之鍵結能力不同，故不同之物質會有其特定之
    質譜圖，因此在物質之判斷上有如指紋之鑑定，在理論上，
    扣除人為因素，其精確度已接近百分之百。又本件被告雖無
    法明確記憶施用毒品海洛因之時間，惟海洛因經注射或吸入
    人體後，約80% 於24小時內自尿中排出，一般而言，尿液中
    能否驗出嗎啡陽性反應與其投與量、投與途徑、採尿時間、
    個人體質及檢測方法之靈敏度有關，國外曾有文獻報導注射
    6 毫克之海洛因鹽酸鹽，其代謝物嗎啡之平均可檢出時限約
    為26小時，業經行政院衛生署藥物食品檢驗局於81年9 月8
    日以藥檢壹字第8114885 號函述綦詳又參諸海洛因於人體內
    會代謝成嗎啡，因此涉嫌毒品海洛因之吸食者係檢驗其尿液
    中之嗎啡反應等情，此為本院職務上已知之事實，被告亦供
    承其施用者為毒品海洛因，則被告所施用之與嗎啡有關之毒
    品係為海洛因之事實，亦應堪以認定。被告上開所採尿液送
    驗結果既同時有鴉片類之陽性反應，顯見被告在經警採尿前
    之26小時內某時點（扣除為警拘捕至驗尿時止之人身自由受
    公權力拘束之無從施用毒品時間），確曾有施用毒品海洛因
    犯行。足證被告前開自白應與事實相符，應予信實。從而，
    本案事證已臻明確，被告犯行洵堪認定，自應依法論科。
二、按毒品危害防制條例於92年7 月9 日修正公布，自93年1 月
    9 日施行，其中第20條、第23條將施用毒品之刑事處遇程序
    ，區分為「初犯」及「5 年內再犯」、「5 年後再犯」。依
    其立法理由之說明：「初犯」，經觀察、勒戒或強制戒治後
    ，應為不起訴處分或不付審理之裁定；經觀察、勒戒或強制
    戒治執行完畢釋放後，「5 年內再犯」者，因其再犯率甚高
    ，原實施之觀察、勒戒及強制戒治既已無法收其實效，爰依
    法追訴或裁定交付審理。至於經觀察、勒戒或強制戒治執行
    完畢釋放後，「5 年後再犯」者，前所實施之觀察、勒戒或
    強制戒治已足以遮斷其施用毒品之毒癮，為期自新及協助其
    斷除毒癮，仍適用「初犯」規定，先經觀察、勒戒或強制戒
    治之程序。從而依修正後之規定，僅限於「初犯」及「5 年
    後再犯」二種情形，始應先經觀察、勒戒或強制戒治程序。
    倘被告於5 年內已再犯，經依法追訴處罰，縱其第3 次（或
    第3 次以上）再度施用毒品之時間，在初犯經觀察、勒戒或
    強制戒治執行完畢釋放5 年以後，已不合於「5 年後再犯」
    之規定，且因已於「5 年內再犯」，顯見其再犯率甚高，原
    實施觀察、勒戒或強制戒治，已無法收其實效，即應依該條
    例第10條處罰，此有最高法院95年度第7 次刑事庭會議決議
    可資參照。本件被告有如事實欄所載毒品前科情形，有臺灣
    高等法院被告前案紀錄表1 份附卷可稽。參諸前開說明，自
    無再經觀察、勒戒及強制戒治之必要，自應逕行追訴處罰。
    本件事證明確，被告犯行洵堪認定，應予依法論科。
三、按海洛因係屬第一級毒品，毒品危害防制條例第2 條第2 項
    第1 款定有明文，故核被告所為，係犯毒品危害防制條例第
    10條第1 項之施用第一級毒品罪。被告非法持有第一級毒品
    海洛因之低度行為，已為其進而施用之高度行為所吸收，不
    復另論。被告有如起訴書犯罪事實欄所述之前案科刑及執行
    紀錄，有卷附臺灣高等法院被告前案紀錄表可稽，其受有期
    徒刑之執行完畢，5 年以內故意再犯本件有期徒刑以上之罪
    ，係屬累犯，應依刑法第47條第1 項之規定加重其刑。爰審
    酌被告之犯罪動機、目的、手段及曾因施用毒品案件，並有
    如犯罪事實所載之執行紀錄，仍故意再犯本件之罪，顯見其
    毫無悔意，戒癮之意志力甚為薄弱，惟犯後坦承犯行，態度
    良好等一切情狀，量處如主文所示之刑，以資懲儆。
據上論斷，應依刑事訴訟法第299 條第1 項前段、第273 條之1
第1 項，毒品危害防制條例第10條第1 項，刑法第11條前段、第
47條第1 項，判決如主文。
本案經檢察官陳姿雯到庭執行職務。
中    華    民    國    98    年    6     月    12    日
                  刑事第二庭  法  官  吳幸娥
上列正本證明與原本無異。
如不服本判決，應於判決送達後10日內敘明上訴理由，向本院提
出上訴狀（應附繕本），上訴於臺灣高等法院。其未敘述上訴理
由者，應於上訴期間屆滿後20日內向本院補提理由書「均需按他
造當事人之人數附繕本，切勿逕送上級法院」。
                              書記官  蕭佩宜
中    華    民    國    98    年    6     月    12    日
附錄本案論罪科刑法條全文：
毒品危害防制條例第10條
施用第一級毒品者，處6 月以上5 年以下有期徒刑。
施用第二級毒品者，處3 年以下有期徒刑。


司法院資訊處製作；財團法人民間司法改革基金會備份。
